臺灣臺中地方法院民事判決
                                     110年度訴字第1330號
原      告  張淑惠  
訴訟代理人  張清志  

複  代理人  楊淑娃  
被      告  劉進忠  
上列當事人間請求拆除地上物返還土地事件，本院於民國110年1
2月24日言詞辯論終結，判決如下：
    主  文
被告應將坐落臺中市○○區○○段000地號土地上如附圖所示編號A部
分（面積5.29平方公尺）、同段442地號土地如附圖所示編號B部
分（面積0.59平方公尺）之屋前斜坡拆除，並將上開土地返還予
原告及全體共有人。
被告不得將車牌號碼00-0000、7160-ZW之汽車停放於臺中市○○區
○○段000地號土地上。
原告其餘之訴駁回。
訴訟費用由被告負擔百分之90，餘由原告負擔。
    事實及理由
一、原告主張：坐落臺中市○○區○○段000地號、442地號土地（下
    稱系爭435、442地號土地）為原告與其他共有人共有，供附
    近民眾通行巷道之用。詎被告將其所有同段115建號建物即
    門牌號碼臺中市○○區○○○街000 號房屋門外屋前斜坡，增建
    至系爭435地號土地上（下稱系爭屋前斜坡）。又被告先前
    在系爭435地號土地上，長期停置車牌號碼為00-0000、7160
    -ZW汽車（下合稱系爭汽車）；另被告於系爭442地號土地鋪
    設水泥（下稱系爭水泥地）供其載運物品使用，侵害原告所
    有權。爰依民法第767條第1項及第821條之規定，提起本件
    訴訟等語。並聲明：㈠被告應將系爭435地號土地上如附圖所
    示編號A部分、系爭442地號土地如附圖所示編號B部分之屋
    前斜坡，及系爭442地號土地上如附圖編號C部分之水泥地等
    地上物全部拆除，並將上開土地返還予原告及全體共有人。
    ㈡被告不得將系爭汽車停放於系爭435地號土地上。
二、被告則以：系爭屋前斜坡未占用到系爭435地號土地。系爭4
    42地號土地上之水泥非伊所鋪設。又系爭435、442地號土地
    在伊40年前購買房屋時已存在，應是既有道路，之前在系爭
    435地號土地停放系爭汽車亦無問題，是原告購買系爭435地
    號土地後才起訴伊等語，資為抗辯，並聲明：原告之訴駁回
    。
三、得心證之理由：
　㈠所有人對於無權占有或侵奪其所有物者，得請求返還之。對
    於妨害其所有權者，得請求除去之。有妨害其所有權之虞者
    ，得請求防止之。各共有人對於第三人，得就共有物之全部
    為本於所有權之請求。民法第767條第1項、第821條分別定
    有明文。又以無權占有為原因，請求返還土地者，占有人對
    土地所有權存在之事實無爭執，而僅以非無權占有為抗辯者
    ，土地所有權人對其土地被無權占有之事實無舉證責任，占
    有人自應就其取得占有係有正當權源之事實證明之（最高法
    院85年度台上字第1120號判決意旨參照）。
　㈡系爭435、442地號土地為原告與訴外人張淑英、張惠琴、張
    秀如共有之事實，為兩造所不爭執（見本院卷第103頁），
    亦據原告提出上開土地第一類地籍謄本為證（見本院卷第23
    至29頁），首堪認定為事實。又門牌號碼臺中市○○區○○○街0
    00號房屋為被告所有，該房屋與系爭435地號土地連接處有
    一屋前斜坡，為被告所鋪設等節，有本院110年9月14日勘驗
    筆錄可佐（見本院卷第131頁）；系爭屋前斜坡分別占有系
    爭435地號土地5.29平方公尺、系爭442地號土地0.59平方公
    尺乙情，亦有臺中市龍井地政事務所110年11月2日龍第二字
    第11000074761號函附複丈成果圖可考（見本院卷第169至17
    1頁），可見系爭屋前斜坡確實占用系爭435、442地號土地
    ，被告辯稱該屋前斜坡未占用系爭土地云云，即無足採。從
    而，揆之首開說明，被告自應證明其有何占有權源，然被告
    未舉證其鋪設之屋前斜坡占有系爭土地之合法權源，故原告
    主張系爭屋前斜坡無權占有其所有土地，應屬可取。
　㈢又系爭汽車為被告所有，現停放於系爭435地號土地上乙節，
    為被告所不爭執（見本院卷第103頁），故被告亦應舉證系
    爭汽車停放於系爭435地號土地有正當權源。被告雖已前詞
    置辯，然查：
　⒈按私有土地供公眾通行已歷數十年，已成道路，在公法上雖
    應認有公用地役關係存在，其所有權之行使應受限制。惟該
    土地既未經徵收，仍為私人保留，則土地所有權人仍保有其
    所有權能，對於無權占有其土地者，仍得行使民法第767條
    之物上請求權，請求無權占有者返還土地，有侵害所有權之
    於，併得請求防止之。僅在公法上其所有權之行使應受不得
    違反供公眾通行之目的及不許擅自圍堵已成之道路或變更作
    建築基地之限制而已。又所謂占有，僅須對土地有事實上之
    管領力為已足。（最高法院84年度台上字第2153號判決意旨
    參照 ）。
　⒉本件縱系爭435、442地號土地雖現狀為供通行用道路（見本
    院卷第131頁），此亦未限制原告在不違反供公眾通行目的
    之範圍內，對無權占有其土地之人行使所有權能。考之被告
    所有系爭汽車自110年2月18日至同年9月14日均置放於系爭4
    35地號土地上，有原告所提相片為證（見卷附相片本），被
    告亦於臺灣臺中地方檢察署109年度偵字第25628號事件中自
    承其白天開車去上班，晚上才停等節，有該署不起訴處分書
    可查（見本院卷第173至177頁），並於本院言詞辯論程序表
    明：我晚上下班回家都會停在系爭435地號土地上，平均一
    周停兩天，原告起訴之後，現在車子停在另外一邊，不確定
    以後會不會在停在原告土地上等語（見本院卷第197頁），
    可見被告將來仍可能停放系爭汽車於系爭435地號土地上，
    則系爭汽車與系爭435地號土地間產生一定連結，且時間上
    亦有相當之繼續性，應認其停放之情形屬於占有，是依被告
    所述情形，其仍有繼續妨害原告對於系爭435地號土地所有
    權之虞，則原告為防止被告將系爭汽車停放於系爭435地號
    土地上，妨害其所有權之行使，訴請禁止被告在系爭435地
    號土地上停放系爭汽車，亦屬有憑。 
　⒊基此，系爭435地號土地雖供通行使用，然原告仍得基於所有
    權人之身分，就非屬通行必要之行為請求排除。被告既未證
    明其得合法停放系爭汽車於系爭435地號土地之權源，原告
    請求被告不得再將系爭汽車停放在系爭435地號土地上，即
    屬有據。
　㈣至原告起訴請求被告拆除系爭442地號土地如附圖編號C所示
    之水泥地，惟該水泥地為訴外人即被告之弟劉進國所鋪設乙
    情，為兩造所不爭執（見本院卷第103頁），被告既非上開
    水泥之鋪設之人，且被告亦否認有委託劉進國處理該事物，
    縱該部分侵害原告之所有權，行為人亦非被告，被告就該水
    泥地並無拆除權限，原告請求被告拆除如附圖編號C所示之
    部分，要屬無憑。
四、綜上所述，原告依民法第767條第1項、第821條之規定，請
    求被告拆除如附圖編號A、B所示之屋前斜坡，並將之返還予
    原告及其他共有人，並不得將系爭汽車停放於系爭435地號
    土地上之部分，為有理由，應予准許；逾該範圍之請求，則
    無理由，應予駁回。
五、本件事證已臻明確，兩造其餘主張、陳述及所提之證據，經
    審酌後認為均不足以影響本判決之結果，爰不逐一論列，併
    此敘明。
六、據上論結，本件原告之訴為一部有理由、一部無理由，依民
    事訴訟法第79條，判決如主文。　　
中　　華　　民　　國　　111 　年　　1 　　月　　21　　日
　　              民事第一庭  審判長法　官  許石慶 
　　                                法  官  廖欣儀
　　                                法  官　鍾宇嫣
以上正本，係照原本作成。
如對本判決上訴，須於判決送達後20日內向本院提出上訴狀（須
附繕本），如委任律師提起上訴者，應一併繳納上訴審裁判費。
中　　華　　民　　國　　111 　年　　1 　　月　　21　　日
                                    書記官